# 关于递延所得税资产的确认问题

提问人：wtbcpa 时间：2021-03-16 10:22:00
请教陈版：
案例背景：A公司 2019 年末应收账款账面余额 100 ，计提坏账准备 20 ，该笔应收账款在 2020 年全额收到， 2020 年冲回坏账准备 20 ；本期收到一笔递延收益 100 ，假设按 5 年摊销，从 2020 年开始摊销；本年度利润总额-150，应纳税所得额=-150+20（本期计提的坏账准备纳税调增）+100（递延收益纳税调增）=-30，本年度形成可抵扣亏损 30 ，假设按税法规定可在未来 5 年内弥补亏损；下面分三种情形讨论递延所得税资产的确认问题。
理论依据：在论坛中看到陈版关于递延所得税资产确认的顺序问题的相关帖子，里面主要内容是“根据现行的企业所得税法律法规，当企业有累积未弥补亏损，且尚未超出税法规定的税前补亏年限（ 5 年）时，其在补亏期间获得的应纳税所得额首先用于弥补税务亏损，到税务亏损弥补完后有剩余的应纳税所得额时才需要计算纳税。相应地，对税前补亏期间递延所得税资产的确认也应体现出税法规定的这一顺序，即：在未来的税前 补亏 年限内年限内 预计 可可 获 得的得的 应纳 税所得税所得 额 的限度内，，首先首先 应 当当确确 认 与可弥与可弥 补亏损 相相关关的的 递 延所得税 资产 ，，只有当已就所有的尚未超出税前 补亏 期限的可弥弥 补亏损 均均确确 认 了了 递 延所得税 资产 后后，，如果如果 预测 税前税前 补亏 期期 间 可可 获 得的得的 应纳 税所得税所得 额 大于需在税前弥 补 的累的累 计亏损 ，，才能在剩余的 预计应纳 税所得税所得额 的限度内，，就就 资产、负债 的的 账 面价面价 值 和和 计 税基税基 础 之之 间 的可抵扣 暂时 性差性差异（异（如如 资产 减减 值 准准 备 ）确）确 认 相相 应 的的 递 延所得税 资产 ”
 情形 1 ：根据A公司提供的盈利预测，2020-2024年度的应纳税所得额分别为 10 、 5 、 5 、 5 、 5 ，那么根据陈版的意见， 2019 年度是否只有未弥补亏损 30 可以确认递延所得税资产，而坏账准备余额 20 、递延收益 100 都不能确认递延所得税资产？
个人理解：
（ 1 ）关于可抵扣亏损-30：因为如果2020-2024年度无法获得大于等于 30 的应纳税所得额，那么 2019 年度产生的可抵扣亏损在未来 5 年内就无法全额起到抵扣所得税的作用，因此在本年度就不能全额确认递延所得税资产，或者说，如果 2019 年全额确认了递延所得税资产30*25%，但是由于未来 5 年内无法取得大于等于 30 的应纳税所得额，那么递延所得税资产这个科目就会有余额挂着了，因此，要以未来 5 年内能取得的应纳税所得额为限，确认递延所得税资产。
（ 2 ）关于坏账准备 20 ：如果 2019 年度确认递延所得税资产 20 _25%_ ，那么因为 _2020_ 年坏账准备余额变成 _0_ 了，相应的递延所得税资产冲回就行，这么做的效果是通过递延所得税费用来降低 _2019_ 年度所得税费用 _20_ 25%，提高 2020 年度所得税费用20*25%，实际上就是将税法上形成的当期所得税费用调整回会计上的所得税费用。个人认为坏账准备计提递延所得税资产的逻辑跟可抵扣亏损还是有差异的，可抵扣亏损需要未来年度足够的应纳税所得额来抵扣从而发挥出抵减所得税的作用，但是坏账准备科目本身自己就会转回。
（ 3 ）关于递延收益 100 ：如果 2019 年度确认递延所得税资产 100 _25%_ ，那么因为在 _2020-2024_ 年度每年摊销 _20_ ，递延所得税资产就会每年转回_20_ 25%，这只是会计和税法上对这笔补助计入损益的时间性差异，也是通过递延所得税费用来将税法上形成的当期所得税费用调整回会计上的所得税费用。个人认为递延收益计提递延所得税资产的逻辑跟可抵扣亏损也是有差异的。
综上所述，个人认为在本案例中，可抵扣亏损 30 、坏账准备 20 、递延收益 100 都可以确认递延所得税资产，但是这个结论好像又和准则里说的“递延所得税资产的确认要以未来能取得的应纳税所得额为限确认”矛盾，不知道这个理解过程哪里出错了？
 情形 2 ：根据A公司提供的盈利预测，2020-2024年度的应纳税所得额分别为 10 、 5 、 5 、 5 、 15 。应纳税所得额比情形 1 多了 10 ，那么是不是2019 年度可抵扣亏损 30 可以确认递延所得税资产，而坏账准备和递延收益要以 10 为限确认？那么应该是坏账准备确认呢还是递延收益确认呢？
 情形 3 ：根据A公司提供的盈利预测，2020-2024年度的应纳税所得额都是负数，那么可抵扣亏损 30 是不能确认递延所得税资产了，但是坏账准备和递延收益也都不能确认了吗？
 情形 4 ：被审计单位的报告上坏账准备、递延收益都确认了递延所得税资产，但是可抵扣亏损没有确认，这样是不是一定是错误的？

回答人：chenyiwei
情形 1 ：“根据A公司提供的盈利预测，2020-2024年度的应纳税所得额分别为 10 、 5 、 5 、 5 、5”，这里的预测数是否已包含了利用以前年度可抵扣亏损和可抵扣暂时性差异转回的影响？如果是，说明可抵扣亏损、坏账准备和递延收益均可确认递延所得税资产；如果不是，则只能就可抵扣亏损在不超出未来 5 年预测的应纳税所得额的限度内确认递延所得税资产。
情形 2 ：是。在这种情况下，应优先考虑针对转回时间早、转回不确定性小的可抵扣暂时性差异事项确认递延所得税资产。
情形 3 ：都不能确认。
情形 4 ：属于差错，应建议更正。